臺灣臺中地方法院民事判決　95年度訴字第2597號
原　　　告　譽達塑膠有限公司
法定代理人　辛○○○
訴訟代理人　林益輝律師
複代理人　　壬○○
被　　　告　新聚工業股份有限公司
法定代理人　丙○○
訴訟代理人　洪主雯律師
上列當事人間返還價金等事件，本院於民國95年12月26日言詞辯
論終結，判決如下：
    主    文
被告應給付原告新台幣貳萬柒仟元及自民國九十五年十月十三日
起至清償日止，按年息百分之五計算之利息。
原告其餘之訴駁回。
訴訟費用由被告負擔拾分之壹，餘由原告負擔。
本判決原告勝訴部分得假執行。
原告其餘假執行之聲請駁回。
    事實及理由
一、原告主張：原告於民國94年11月15日與被告訂立買賣契約，
    購買日本原廠包裝FC-200物理發泡劑67桶總重2,010公斤，
    運交至原告中國大陸之三福塑料鞋材有限公司（以下簡稱三
    福公司），價金為新臺幣（下同）904,500元。因被告所出
    售上開FC-200物理發泡劑非日本原廠所製，因而有膨脹效果
    不佳、表面線紋、重量太重，顏色不易控制等瑕疵，於95
    年6月7日由被告法定代理人丙○○與原告公司副總經理及訴
    外人甲○○至原告中國大陸三福公司開箱驗貨，經兩造確認
    確有瑕疵，被告法定代理人丙○○並因而同意雙方解除包括
    原告已使用及已開封全部之契約，退貨還款，併負責運回臺
    灣之全部運費。被告於中國大陸驗貨時已確認57桶原封未動
    ，於點收後再反悔，誣指55桶已開封。爰依民法第259條第1
    款之規定，訴請被告返還已受領之價金904,500元及依兩造
    之協議，訴請被告負擔運費80,620元。並聲明：(一)被告應給
    付原告985,120元及自起訴狀繕本送達翌日起至清償日止，
    按年息5%計算之利息；(二)願供擔保，聲請宣告假執行。
二、被告抗辯：兩造間之契約並無約定須以日本原廠所製FC-200
    物理發泡劑必要，被告所出賣之系爭發泡劑並無瑕疵。原告
    曾於94年5月18日向被告購買系爭發泡劑510公斤，亦未聞有
    任何瑕疵發生。被告僅係本於和氣生財、長期合作之緣故，
    以原裝未拆封為要件同意原裝未拆封之發泡製部分解除契約
    。原告退還之57桶發泡劑，其中有55桶之發泡劑均已開封，
    且纖維桶之內外與原裝桶相較顯見髒污至明，凹陷標誌亦有
    遭撕毀，似已使用一年以上已非新桶，且被告公司所出售之
    桶裝發泡劑，係以墊板連同數桶一體之包裝方式，但原告所
    退回之發泡劑，纖維桶均已散開且各自獨立，桶內之塑膠束
    帶已不見，塑膠袋呈現開放狀態，部分則以普通束帶替代。
    原告所售之系爭發泡劑乃密封之纖維桶包裝，內含瓦斯，一
    旦開封經過一段時間後，瓦斯揮發殆盡，發泡效率即大幅下
    降，且開封之發泡劑與空氣中之水分、氧氣接觸即生變質，
    故原告已非原物返還被告，被告亦無法另行出售，原告請求
    返還價金，實無理由。被告亦未同意負責運回臺灣之運費。
    並聲明：原告之訴駁回。
三、兩造不爭執之事實：
(一)原告於94年11月15日與被告訂立買賣契約，購買FC-200物理
    發泡劑67桶總重2,010公斤，運交至原告大陸之三福公司，
    價金為904,500元。
(二)被告法定代理人於95年7月5日、7月19日分別以傳真指定將
    退貨物品運至臺中縣大肚鄉○○路○段936號之東興倉儲。
四、得心證之理由：
    兩造厥有爭執者為，被告所出賣之FC-200物理發泡劑是否有
    瑕疵？兩造間解除契約之內容為何？及被告有否同意負擔退
    貨運費？查：
(一)按當事人主張有利於己之事實者，就其事實有舉證之責任，
    民事訴訟法第277條前段定有明文。次按民事訴訟如係由原
    告主張權利者，應先由原告負舉證之責，若原告先不能舉證
    ，以證實自己主張之事實為真實，則被告就其抗辯事實即令
    不能舉證，或其所舉證據尚有疵累，亦應駁回原告之請求。
    又原告對於自己主張之事實（即起訴事實）已盡證明之責後
    ，被告對其主張，如抗辯其不實，並提出新事實而為反對之
    主張者，則原告對其反對之主張，亦應負證明之責，此乃舉
    證責任分擔之原則；而原告於抗辯事實若無確實證明方法或
    僅以空言爭執者，當然認定其抗辯事實之非真正，而應為原
    告不利益之裁判，最高法院亦著有17年度上字第917號、18
    年度上字第2855號判例意旨及72年度台上字第1036號、同院
    74年度台上字第2143號判決意旨足資參照。
１、原告就其主張被告所出賣之物品有瑕疵云云，固據其提出原
    告公司所發之存證信函及聲請訊問證人即原告公司副總經理
    庚○○。惟存證信函乃原告公司自行寄發，遽難憑認為有利
    於原告之認定。而雖證人庚○○於本院證述：「我們在電話
    中說這個貨不行，我就打電話給甲○○，甲○○有在電話中
    告訴我們要怎麼做，但是我們還是請他來指導，一起到大陸
    三福公司，到三福公司因為太晚，所以他們說第二天早上要
    過來，他們跟我約九點要過來，後來九點沒有來，我才打電
    話給他們，他們約近十一點到三福公司，我帶他們到實驗室
    去看，有一桶沒剩下多少，甲○○就叫我挖一湯匙出來，用
    打火機燒，燒了以後，他就說不用試了，後來我們又回到辦
    公室，退回的五十八桶都在倉庫，離實驗室約三十公尺以上
    ，在辦公室時我問他要怎麼辦，我們都可以配合，他就說不
    用再試了，可以退貨：：我們用了九桶，客戶反應效果不好
    。」等語。然證人庚○○為原告公司副總經理，其證言是否
    可信，已有可疑。再依證人庚○○之證言，甲○○僅說不用
    試了，並未提及系爭買賣物品有瑕疵，且縱該物品客戶反應
    效果不好，因不知原告與其客戶相互間買賣物品之種類及供
    製造產品之種類為何，均亦未能憑認被告出賣之系爭物品有
    瑕疵。已難認原告此部分瑕疵之主張為實在。再證人即陪同
    兩造至中國大陸三福公司之甲○○乃於本結證：「我有與丙○○去中國大陸廣東廣州三福公司，因我對料比較瞭解，所
    以我才去看，他們有拿配方給我看，那是適合比較硬的鞋底
    ，ＦＣ200是不適合的，所以我就建議丙○○把貨退回來，
    還可以賣給別的客戶。：：ＦＣ200是因為不適合用，不是
    瑕疵：：在我去中國之前，因為我不知道原告是要做硬鞋底
    ，原告使用ＦＣ200效果不佳，我有建議他們劑量再用高一
    點。95年6月8日有到中國大陸廣東廣州的三福公司，我有用
    火來燒ＦＣ200，測試結果他會膨脹，表示沒有問題。」等
    語。更難認被告所出賣之系爭物品有瑕疵存在。
２、既難認被告所出賣之系爭物品有瑕疵，則原告主張被告法定
    代理人至原告中國大陸三福公司開箱驗貨，經兩造確認確有
    瑕疵，被告法定代理人丙○○並因而同意雙方解除包括原告
    已使用及已開封全部之契約云云，亦難認為真實。再上開證
    人庚○○並又證述：「當時已經近十二點了，他們就離開了
    ，他們也沒有到倉庫，去看那五十八桶，也沒有說要給我們
    退幾桶，只說可以退回，我當時也不知道倉庫裡面有幾桶。
    」等語，更難認原告主張：被告於中國大陸驗貨時已確認57
    桶原封未動云云為真實。是亦已難認原告此部分有關兩造解
    除契約內容約定之主張為真實，已應認被告抗辯兩造解除契
    約內容之約定為實在。另上開證人甲○○並又於本院結證：
    「原告譽達塑膠有限公司與被告新聚工業股份有限公司間的
    退貨，丙○○是講說沒有把內袋打開的就退貨，當時我並沒
    有到現場去看，有幾桶沒有開封，所以有幾桶要退回來我也
    不知道，丙○○也沒有去看，我們就回台灣了。他的原包裝
    是有外桶，外桶上有蓋子，但沒有密封，只是用插硝固定外
    蓋，內袋是透明的塑膠袋有束緊，再用繩子綁著：：沒有說
    有幾桶要退回來，只是說沒有開原封的就退回來」等語，更
    應認兩造解除契約之約定乃以內袋未打開原封為停止條件。
３、再就退回物品有無符合兩造約定之停止條件，原告雖提出傳
    真、出貨單及證明書為證，並聲請訊問證人即載貨司機己○○。惟依上開傳真、出貨單及證明書所載，僅能證明被告法
    定代理人指示將物品運至東興倉儲，東興倉儲有簽收其中57
    桶，並未能遽認所退回之系爭物品均符合內袋未打開原封之
    退貨之停止條件。再證人己○○乃於本院證述：「證明書的
    事情我知道，是說我把五十八桶載去，他們有磅過，把其中
    一桶退回來，我把那一桶載走」等語，更難認上開證明書得
    憑認系爭物品未開封。再雖證人己○○有於本院證述：「外
    桶沒有凹凸」云云，惟此部分之證述與其證述：「外觀都是
    按照公司出來的樣子，我們都沒有動他，是從新竹縣的新豐
    送到台中沙田路。是啟圓公司叫我去載的，貨從公司出來是
    什麼樣子，我就把他載過去，我沒有去動他，我載到東興倉
    儲的時候沒有被退貨，東興倉儲只有一桶因有破損沒有收，
    其他都收了，我沒有注意插梢有沒有打開，也沒有注意桶子
    有無污損，我只有注意載的東西是五十八桶，我載東西到東
    興倉儲，由我把貨搬下棧板，由他們把貨搬進倉庫裡面過磅
    ，他們在過磅的時候，我人留在車子裡面，他們在收的時候
    並沒有跟我反應什麼，東西有什麼事情不是我們公司的事情
    ，由他們自己去處理，他們簽收後，我就把那一桶有破損的
    帶回去。幾桶有開封，我沒有去注意：：幾桶有開封，包裝
    有何問題，我並不知道。我載的貨桶子外蓋是否有粉末，我
    並沒有注意。」等語已不相符。再證人己○○既未注意系爭
    物品有無開封，自未能憑認原告主張系爭物品未開封部分之
    主張為真實。又上開證人甲○○及證人即東興倉儲經理乙○○、副科長戊○○、業務丁○○分別於本院結證：「95年7
    月23日我有會同到東興倉儲，檢查退回的發泡劑，那個外桶
    都髒污，插硝有打開，我們想說是否裡面的內袋有開，就把
    桶子打開，發現塑膠袋沒有束緊有鬆開，原料有外溢，我們
    95年7月23日到倉儲只有檢查六桶而已，六桶裡面有兩桶沒
    有開過，四桶有開過，有開過的發現有內袋及插硝都有開過
    ，丙○○就告知東興倉儲公司的莊經理及黃先生及東興公司
    的人員，叫他們星期一再全面檢查，看看有無開過，」；「
    我知道有一桶已經有打開過，有很明顯的痕跡，所以那一桶
    就拒收，只有收57桶，因為收貨那天是95年7月22日下午四
    點多，看到桶子有很多有異樣，很多已經變形，標籤也有被
    撕掉，然後就打電話給丙○○，請他隔天來看，隔天早上十
    點多丙○○過來，打開幾桶之後，有的沒有打開，有個已經
    打開，因為到中午要下班了，所以請我們於隔週星期一再檢
    查，我們星期一檢查的時候，有看到桶子的插硝被打開，有
    55桶打開過，只有兩桶沒有打開過。」；「我看到的時候有
    很多桶子都不一樣，很多插硝都被拔掉，我就回報給經理，
    叫他們處理。隔週星期一檢查時是經理去檢查的，我不在場
    。沒有簽收的那一桶，重量只剩不到一半，其餘的57桶的重
    量都差不多，我們每一桶都有去秤過。秤重是在裡面秤，我
    們有問貨運的人說為何不是正統的桶子，而插硝也被拔掉，
    載貨的人也說不知道，載過來的時候，就是這個樣子，我就
    進去回報，回報之後丙○○說先跟載貨的人簽收，之後再檢
    查。」；「我於星期一有會同經理乙○○及丙○○檢查，還
    有我們公司的黃副理，黃副理只有在旁邊把東西弄出來，但
    沒有參與檢查，檢查只有我們三人檢查，檢查發現有的插硝
    有被開過的痕跡，標籤也被撕掉，蓋子上面如果沒有開過的
    話是乾淨的，但有55桶上面都有白色粉末的痕跡，桶子的內
    側也有白色的痕跡，表示這55桶有被開過，只有兩桶沒有被
    開過。」等語。證人甲○○、乙○○、戊○○及丁○○就系
    爭退回物品檢查情節所述核均相符，自均為可信。即應認原
    告退回之物品，僅2桶符合未開封、原裝之停止條件，其餘
    均未符合該停止條件，即均不生解除該部分契約之效力。即
    應認僅2桶符合未開封、原裝之停止條件而生解除契約之效
    力。就該2桶合計應返還之價金即為27,000元。原告就返還
    價金之請求，即僅於該27,000元之範圍內為有理由，逾此部
    分之請求，即無理由。
４、再就原告主張被告同意負責運回臺灣之全部運費云云，雖上
    開證人庚○○亦於本院證述：「而且會負擔運費」云云，惟
    如前述，證人庚○○之證言已難認為真實，自難憑認原告此
    部分運費之主張為真實。再依兩造間解除契約之約定內容觀
    之，被告乃因就不適合原告使用之物品原封退回，以供轉賣
    其他客戶，更難認其會同意負擔退回之運費。是亦應認被告
    抗辯：不同意負擔運費為實在。
(二)綜上所述，原告依民法第259條第1款之規定，訴請被告返還
    已受領之價金904,500元及依兩造之協議，訴請被告負擔運
    費80,620元，請求被告給付985,120元及自起訴狀繕本送達
    翌日起至清償日止，按年息5%計算之利息，即於原告依民法
    第259條第1款之規定，請求被告給付27,000元及自起訴狀繕
    本送達翌日即95年10月13日起至清償日止，按年息5%計算利
    息之範圍內洵屬正當，應予准許，逾此請求之範圍，洵屬無
    據，應予駁回。本判決原告勝訴部分，因所命給付之金額未
    逾500,000元，爰依職權宣告假執行。原告其餘假執行之聲
    請，因其訴之駁回失所依附，應併駁回。
五、本件事證已臻明確，兩造其餘之主張、攻擊防禦方法及舉證
    ，均對本判決之結果不生影響，爰不一一論述，附予敘明。
六、訴訟費用負擔之依據：民事訴訟法第79條。
中　　華　　民　　國　　96　　年　　1 　　月　　9 　　日
                  民事第二庭    法  官  陳秋月
正本係照原本作成。
如對本判決上訴，須於判決送達後20日內向本院提出上訴狀。
中　　華　　民　　國　　96　　年　　1 　　月　　9 　　日
                                書記官  張皇清
